臺灣屏東地方法院刑事判決
111年度訴字第581號
公  訴  人  臺灣屏東地方檢察署檢察官
被      告  劉財文


上列被告因違反毒品危害防制條例案件，經檢察官提起公訴（11
1年度毒偵字第1180號），被告於準備程序中就被訴事實為有罪
之陳述，經本院合議庭裁定由受命法官依簡式審判程序審理，判
決如下：
    主  文
劉財文施用第一級毒品，累犯，處有期徒刑捌月。
扣案如附表編號1、2之物沒收銷燬之。
　　事　實
一、劉財文基於施用第一級毒品之犯意及施用第二級毒品之不確
    定故意，於民國111年6月7日17至18時間，在其住處即屏東
    縣○○鎮○○路00巷0號，以針筒注射之方式，同時施用第一級
    毒品海洛因及第二級毒品甲基安非他命共1次。嗣於當日18
    時許，因劉財文倒臥於前揭住處前方而為警發現，警員並當
    場扣得掉落於地面、施用剩餘之第一級毒品海洛因2包（即
    附表編號1、2），並經採驗劉財文之尿液後查悉上情。
二、案經屏東縣政府警察局潮州分局報告臺灣屏東地方檢察署檢
    察官偵查起訴。
    理  由
一、按觀察、勒戒或強制戒治執行完畢釋放後，3年內再犯第10
    條之罪者，檢察官應依法追訴或裁定交付審理，毒品危害防
    制條例第23條第2項定有明文。經查，被告劉財文前因施用
    毒品案件，經本院裁定觀察勒戒，於111年3月17日釋放出所
    等情，有臺灣高等法院被告前案紀錄表在卷可稽（見本院限
    閱卷第21、26頁）。是被告本次犯行係於上開觀察、勒戒執
    行完畢後3年內所犯，自應依法追訴處罰，合先敘明。
二、認定事實所憑證據及理由
　㈠上揭犯罪事實，業據被告於警詢、偵查、本院訊問及審理時
    坦承不諱（見警卷第5至7、9至14頁，偵卷第47至49頁，本
    院卷第72至73、92至94、102、106頁），並有屏東縣政府警
    察局潮州分局扣押筆錄暨扣押物品目錄、尿液送檢人真實姓
    名代號對照表、查獲毒品案件報告表、正修科技大學超微量
    研究科技中心尿液檢驗報告以及現場照片2張、欣生生物科
    技股份有限公司成分鑑定報告2份在卷可佐（見警卷第23至2
    7、43、47頁，偵卷第71、83至89頁）。足證被告上開任意
    性自白與事實相符，堪以採信。
　㈡又被告於本院訊問時稱：我這幾次都是施用第一級毒品海洛
    因，可是驗出來都有安非他命成分，有可能施用到安非他命
    ，這次跟平常施用海洛因的感覺不一樣等語（見本院卷第72
    至73頁），復經受命法官提示被告前於107、109、110年間
    ，因同時施用海洛因及甲基安非他命之案件，經受觀察勒戒
    後之不起訴處分書及本院論罪科刑之判決書（即臺灣屏東地
    方檢察署檢察官109年度毒偵字第2551號等不起訴處分書，
    本院107年度訴字第502號，見本院卷第15至17頁、第85至87
    頁），被告亦稱：施用的海洛因裡面就是混有安非他命，也
    是一樣頭會痛，因為後面被抓都是有，所以我知道可能有安
    非他命等語（見本院卷第93頁），顯見被告於本次施用毒品
    時，已得自過往施用之毒品經驗及本次施用之身體反應，知
    悉該次注射施打毒品含有第二級毒品甲基安非他命之成分。
    被告於此前提下，並不因主觀上認知其施用之毒品可能混有
    甲基安非他命，而有拒絕攝入、或丟棄該次毒品之舉，而係
    續完成本次毒品之施用行為（見本院卷第93頁），顯示其施
    用第二級毒品之意欲。末被告對施用第二級毒品甲基安非他
    命一節，均坦承不諱且表示認罪（見本院卷第94頁）。從而
    被告有施用第二級毒品甲基安非他命之不確定故意乙節，已
    為明確。
　㈢從而，被告前揭犯行堪予認定，自應依法論科。
三、論罪科刑
　㈠按海洛因、甲基安非他命分別為毒品危害防制條例第2條第2
    項第1款、第2款所稱之第一級、第二級毒品。是核被告所為
    ，係犯毒品危害防制條例第10條第1項、第2項之施用第一級
    毒品、施用第二級毒品罪。又有關論罪之說明：
　⑴被告施用第一、二級毒品而持有之行為（含持有扣案如附表
    編號1、2之第一級毒品海洛因共2包），皆為施用之高度行
    為所吸收，均不另論罪。又於上開時、地以針筒注射之方式
    同時施用第一級毒品海洛因與第二級毒品甲基安非他命，乃
    以一行為同時觸犯上開二罪名，為想像競合犯，為想像競合
    犯，爰依刑法第55條規定，從一重之施用第一級毒品罪處斷
    。
　⑵至公訴意旨固以上揭尿液檢驗報告亦呈現甲基安非他命之陽
    性反應為據，認上揭二罪應分予論罰。然前揭檢驗報告固能
    推認被告於一定回溯時間內有吸食甲基安非他命，惟尚不能
    排除被告係同時海洛英與甲基安非他命之可能。又據被告始
    終供稱：我對安非他命沒有癮，我都施用第一級毒品海洛因
    等語（見警卷第11頁、偵卷第48頁、本院卷第73、93頁），
    而被告確多次於107、109、110年間「同時」施用海洛因及
    甲基安非他命經本院論罪科刑或受觀察勒戒後經不起訴處分
    ，有上揭判決及不起訴處分書在卷可佐，與被告供述之情節
    大致相符，足徵被告所言非虛。此外遍觀卷內資料，亦查無
    有何係被告另行起意施用、或留有殘存甲基安非他命成分之
    包裝袋及施用器具等證據資料，依罪疑惟輕、有利被告之法
    則，自應認被告係一行為同時施用第一級、第二級毒品。公
    訴意旨之認定，容有未洽。
　㈡按受徒刑之執行完畢，或一部之執行而赦免後，五年以內故
    意再犯有期徒刑以上之罪者，為累犯，加重本刑至二分之一
    ，刑法第47條第1項定有明文。又被告構成累犯之事實及應
    加重其刑之事項，均應由檢察官主張並具體指出證明之方法
    後，經法院踐行調查、辯論程序，方得作為論以累犯及是否
    加重其刑之裁判基礎；而一般附隨在卷宗內之被告前案紀錄
    表，乃司法機關相關人員依照被告歷次因犯罪起訴、判決、
    定刑、執行等原始訴訟資料經逐筆、逐次輸入電磁紀錄後列
    印之派生證據，屬於文書證據之一種，倘法院依文書證據之
    調查方式宣讀或告以要旨後，被告及其辯護人並不爭執被告
    前案紀錄表記載內容之真實性，乃再就被告是否應加重其刑
    之法律效果，於科刑階段進行調查及辯論，始憑以論斷被告
    於本案構成累犯並裁量加重其刑者，即不能指為違法（最高
    法院111年度台上字第3405號判決可資參照）。經查，被告
    於本件犯行前，於106、107年間即分別因施用毒品案件經分
    別判處有期徒刑10月、8月、10月，經聲請定應執行刑有期
    徒刑2年（甲刑），又因施用毒品案件經判處有期徒刑8月（
    乙刑），後甲、乙刑接續執行並合併假釋，被告於109年4月
    23日出監，於109年8月6日保護管束期滿視為執行完畢，此
    據被告自承於卷（見本院卷第106頁），亦有臺灣高等法院
    被告前案紀錄表在卷可佐（見限閱卷第16至18頁），復被告
    對以上開前案紀錄表為證明累犯事實之依據等節，亦不爭執
    （見本院卷第107頁），揆諸前開說明，本院自得援引並作
    為認定被告有無累犯之依據。觀被告構成累犯及本案之犯罪
    情節，均係犯施用毒品之罪，足見被告縱歷經刑事處罰後，
    仍未意識毒品對自身健康與社會治安之危害，詎續為本案犯
    行，刑罰感應力實屬薄弱。此外，亦無司法院釋字第775號
    解釋所稱加重最低本刑不符罪刑相當原則、比例原則之情形
    。本院因認被告上揭犯行，應依刑法第47條第1項規定，就
    被告本案所犯之罪加重其刑。
　㈢爰以行為人之責任為基礎，審酌被告無視於毒品對於自身健
    康之戕害及國家對於杜絕毒品犯罪之禁令而為本件犯行，其
    前經觀察勒戒後，仍不思斷離對毒品之依賴，足見被告自制
    能力尚有未足，且此前因於97年間因妨害公務案件、於97、
    100、101、102、103年間因多次違反毒品危害防制法案件（
    另上開論以累犯之犯罪前科不予重覆評價）經論罪科刑，復
    於109、110年、111年1月間再次施用毒品後，經聲請觀察勒
    戒出所，素行實屬不良；惟參以毒品危害防制條例對於施用
    毒品之被告係以治療、矯治為目的，非重在處罰，違反本罪
    實係基於「病患性」行為，其犯罪心態與一般刑事犯罪之本
    質並不相同，除刑罰外，亦應輔以適當之醫學治療及心理矯
    治為宜，又其施用毒品犯行，乃屬對自身健康之戕害行為，
    對社會所造成之損害尚非直接，且被告犯後坦認犯行，態度
    尚佳。末衡酌其於警詢及本院審理時自陳學歷、工作、收入
    及家庭狀況（見警卷第5頁、本院卷第107頁）等一切情狀，
    量處如主文所示之刑。
三、沒收
　㈠按查獲之第一級、第二級毒品及專供製造或施用第一級、第
    二級毒品之器具，不問屬於犯罪行為人與否，均沒收銷燬之
    。毒品危害防制條例第18條第1項前段定有明文。扣案如附
    表編號1、2之海洛因2包，經檢驗含有第一級毒品海洛因成
    分，有備註欄所示之各該鑑定報告在卷可稽，屬於違禁物，
    參以該海洛因2包係被告為警逮捕前，同時自其斜背包掉落
    於地面而為警扣得，為被告自承於卷（見警卷第6頁），附
    表編號2之海洛因業經被告實際施用（見偵卷第48頁）等節
    ，足推認前揭海洛因2包均係被告為施用毒品所購入，嗣因
    遭警方查獲而未施用完畢所餘，爰依毒品危害防制條例第18
    條第1項前段之規定，宣告沒收銷燬之（至鑑驗耗用之毒品
    既已滅失，自毋庸宣告沒收。又該等毒品之包裝袋，與扣案
    毒品有不可或難以析離之關係，則應整體視為查獲之毒品，
    併予宣告沒收，附此敘明）。
　㈡至被告持以供施用毒品使用之針筒並未扣案，而無法證明仍
    存在，且對被告犯罪行為之不法、罪責並無影響，而欠缺刑
    法上之重要性，故不予宣告沒收、追徵。　
據上論斷，應依刑事訴訟法第273條之1第1項、第299條第1項前
段，毒品危害防制條例第10條第1項、第2項、第18條第1項前段
，刑法第11條、第47條第1項、第55條，判決如主文。
本案經檢察官陳建州提起公訴，檢察官潘國威到庭執行職務。
中　　華　　民　　國　　111 　年　　12　　月　　14　　日
                  刑事第一庭    法  官  吳品杰
以上正本證明與原本無異。
如不服本判決應於收受判決後20日內向本院提出上訴書狀，並應
敘述具體理由；其未敘述上訴理由者，應於上訴期間屆滿後20日
內向本院補提理由書（均須按他造當事人之人數附繕本）「切勿
逕送上級法院」。
中　　華　　民　　國　　111 　年　　12　　月　　14　　日
 　　　　　　　　                     書記官  沈君融
附錄本案論罪科刑法條
毒品危害防制條例第10條第1項、第2項
施用第一級毒品者，處六月以上五年以下有期徒刑。
施用第二級毒品者，處三年以下有期徒刑。
　　　　　　　　　 
附表
編號 扣案物品名稱 數量 備註 目錄表卷頁 1 海洛因 1包 【於扣押目錄表之編號】編號1。 【鑑定報告】 欣生生物科技股份有限公司111年6月28日成分鑑定報告（報告編號2610D008號，見偵卷第83至85頁） 【鑑定結果】 驗前淨重0.1561公克，驗後餘重0.1461公克，檢出第一級毒品海洛因成分。 警卷第27頁、偵卷第91頁  2 海洛因 1包 【於扣押目錄表之編號】編號2。 【鑑定報告】 欣生生物科技股份有限公司111年6月28日成分鑑定報告（報告編號2610D009號，見偵卷第87至89頁） 【鑑定結果】 驗前淨重0.2281公克，驗後餘重0.2179公克，檢出第一級毒品海洛因成分。